【裁判字號】    95,易,972
【裁判日期】    951019
【裁判案由】    詐欺
【裁判全文】
臺灣彰化地方法院刑事判決               95年度易字第972號
公  訴  人  臺灣彰化地方法院檢察署檢察官
被      告  乙○○
上列被告因詐欺案件，經檢察官提起公訴（95年度偵字第560 號
），於本院準備程序中，被告就被訴事實為有罪之陳述，經裁定
改行簡式審判程序，本院判決如下：
    主  文
乙○○幫助意圖為自己不法之所有，以詐術使人將本人之物交付
，處有期徒刑月，如易科罰金，以佰元折算壹日。
    犯罪事實及理由
一、乙○○雖預見將帳戶交付予他人，可能幫助取得帳戶之人作
    為實施詐欺取財犯罪使用，藉以隱匿其真實身分，而躲避犯
    罪偵查機關追查，竟仍於不違背其本意下，基於幫助他人詐
    欺取財之不確定故意，於民國94年4 月間某日，在其彰化縣
    大城鄉○○村○○路9 之2 號租屋處，將其所開立之中華郵
    政股份有限公司帳戶（戶名：乙○○，帳號：000000000000
    00號）之存摺、提款卡、密碼及印章等物，約定以新台幣（
    下同）3,000 元或4,000 元之代價出售之，並當場將上開帳
    戶存摺等物交付予同學邱福財（未據起訴）。其後，詐欺集
    團中某不詳真實姓名自稱「沈冠蓉」之女子，即於94年4 月
    26 日 撥打電話予甲○○，並詐稱：你抽中獎金，惟需先認
    購1台 電視，始可獲得該獎金等語，致甲○○陷於錯誤，遂
    於同日下午1 時35分許，前往高雄縣鳳山三民路郵局匯款
    73,300 元 ，至乙○○之上開帳戶。嗣因甲○○發覺有異，
    報警處理，始查悉上情。
二、按除被告所犯為死刑、無期徒刑、最輕本刑為3年以上有期
    徒刑之罪或高等法院管轄第1審案件者外，於前條第1項程序
    進行中，被告先就被訴事實為有罪之陳述時，審判長得告知
    被告簡式審判程序之旨，並聽取當事人、代理人、辯護人及
    輔佐人之意見後，裁定進行簡式審判程序；除簡式審判程序
    及簡易程序案件外，第1審應行合議審判，刑事訴訟法第273
    條之1 第1 項、第284 條之1 分別定有明文。本件被告乙○
    ○所涉係死刑、無期徒刑、最輕本刑為3 年以上有期徒刑之
    罪或高等法院管轄第1 審案件以外之罪，並於本院行準備程
    序時就被訴事實為有罪之陳述，本院合議庭依前揭規定，經
    評議結果，裁定改由受命法官獨任行簡式審判程序。
三、上開事實，業據被告乙○○於本院審理時坦承不諱，且經證
    人即被害人甲○○於警詢中指證綦詳，復有郵政國內匯款執
    據影本、中華郵政股份有限公司彰化郵局函暨所附立帳申請
    書及歷史交易清單等件附卷可稽。再者，今日一般人至郵局
    或銀行開設帳戶並非難事，如非供犯罪之非法使用，衡情自
    無置自己名義帳戶不用，而取得他人帳戶使用之必要。且金
    融存款帳戶事關存戶個人財產權益之保障，其與存戶印鑑章
    結合，具高度專有性，除非本人或與本人親密關係者，難認
    有何理由可自由流通使用該存摺，一般人皆有妥為保管防阻
    他人任意使用之認識，縱因特殊情況偶有交付他人使用之需
    ，亦必然深入瞭解用途後再行提供以使用，方符常情。而該
    等專有物品如落入不明人士手中，極易被利用為與財產有關
    之犯罪工具，此又係具備一般生活智識者皆能體察之常識；
    參以邇來詐欺人士使用他人存摺作為指示被害人匯款工具之
    犯罪類型層出不窮，並廣經媒體披載，凡對社會動態尚非全
    然不予關注者均能知曉。在本件中，被告於提供上開帳戶予
    他人使用時，已係成年人，足認其心智成熟，亦具一般智識
    程度及社會經驗，對於上開各情，自有認識，竟仍將自己前
    開帳戶之存摺、金融卡與密碼等物，提供予他人使用，且果
    遭人據以為犯詐欺取財罪之出入帳戶使用，足見被告主觀上
    顯具有縱使他人於取得該帳戶之存摺、金融卡與密碼後，自
    行或提供詐騙人士持以作為詐欺取財之用，亦不違背其本意
    之不確定故意至明。綜上所述，被告之自白確與事實相符，
    本件事證明確，被告犯行應堪認定。
四、我國刑法於94年2月2日修正公布，95年7月1日施行（下稱新
    法；修正前刑法下稱舊法）後，依最高法院95年度第8次刑
    事庭會議決議內容，有關新舊法之適用原則如下：
    (一)新法第2條第1項之規定，係規範行為後法律變更所生新舊
      法律比較適用之準據法，於新法施行後，應適用新法第2
      條第1項之規定，為「從舊從輕」之比較。
    (二)基於罪刑法定原則及法律不溯及既往原則，行為之處罰，
      以行為時之法律有明文規定者為限，必行為時與行為後之
      法律均有處罰之規定，始有新法第2條第1項之適用。
    (三)比較時應就罪刑有關之共犯、未遂犯、想像競合犯、牽連
      犯、連續犯、結合犯，以及累犯加重、自首減輕暨其他法
      定加減原因（如身分加減）與加減例等一切情形，綜其全
      部罪刑之結果而為比較。
    (四)新法第33條第5款規定罰金刑為1,000元以上，以百元計算
      之，新法施行後，應依新法第2條第1項之規定，適用最有
      利於行為人之法律。
    (五)易科罰金之折算標準，新法施行後，應依新法第2條第1項
      之規定，適用最有利於行為人之法律。
五、本件被告行為後，刑法關於幫助犯、易科罰金及主刑罰金刑
    部分等規定均有修正，依前揭最高法院95年度第8次刑事庭
    會議決議內容，應綜其全部罪刑之結果而為比較後，始得判
    斷應適用新法或舊法，經本院為如附表所示之比較後，認
    本件依刑法第2條第1項前段，就以下幫助犯、易科罰金及主
    刑罰金刑部分等適用，均應依舊法。被告提供金融機構帳戶
    之存摺、提款卡及密碼予他人，供他人作為實施詐欺取財犯
    罪使用，雖並未參與詐欺取財之行為，然其顯係以幫助之意
    思，參與詐欺取財構成要件以外之行為，為幫助犯，核被告
    所為，係犯修正前刑法第30條第1項、刑法第339條第1項之
    幫助詐欺取財罪（業經檢察官當庭更正起訴法條如上）。又
    被告幫助他人犯詐欺取財罪，為從犯，應依修正前刑法第30
    條第2 項規定按正犯之刑減輕之。爰審酌被告有竊盜前科之
    素行，及其犯罪之動機、目的、手段、被害人所生損害，並
    考量其患有重鬱症（參卷附診斷證明書1 紙），情緒較不穩
    定，且犯後尚能坦承犯行之態度等一切情狀，量處如主文所
    示之刑，並諭知易科罰金之折算標準。
據上論斷，應依刑事訴訟法第273之1第1項、第299條第1項前段
，刑法第2條第1項前段、刑法第339條第1項、修正前刑法第30條
第1項、第2項、修正前刑法第41條第1項前段，罰金罰鍰提高標
準條例第1 條前段、修正前罰金罰鍰提高標準條例第2 條，判決
如主文。
本案經檢察官張尹敏到庭執行職務。
中    華    民    國    95    年    10    月    19    日
                    刑事第二庭        法  官    郭麗萍
以上正本證明與原本無異。
如不服本判決，應於收受送達後10日內向本院提出上訴書狀（應
附繕本）。
告訴人或被害人對於判決如有不服具備理由請求檢察官上訴者，
其上訴期間之計算係以檢察官收受判決正本之日期為準。
中    華    民    國    95    年    10    月    20    日
                                      書記官    林怡吟
附錄本案論罪科刑法條全文：
中華民國刑法第339條
（普通詐欺罪）
意圖為自己或第三人不法之所有，以詐術使人將本人或第三人之
物交付者，處5 年以下有期徒刑、拘役或科或併科1 千元以下罰
金。
以前項方法得財產上不法之利益或使第三人得之者，亦同。
前二項之未遂犯罰之。


司法院資訊處製作；財團法人民間司法改革基金會備份。
